【裁判字號】    92,易,60
【裁判日期】    920212
【裁判案由】    竊盜等
【裁判全文】
臺灣桃園地方法院刑事判決                            九十二年度易字第六號
    公  訴  人  臺灣桃園地方法院檢察署檢察官
    被      告  丁○○  女  四.
右列被告因竊盜等案件，經檢察官提起公訴（八十九年度偵字第八０二號），本院判
決如左：
    主  文
丁○○連續竊盜，處有期徒刑陸月，如易科罰金以佰元折算壹日，緩刑年。
    事  實
一、丁○○係桃園縣西濱快速道路西濱路段四十三公里處承包商廣鑫公司之小包商。
    其明知坐落桃園縣觀音鄉○○○段樹林子小段第九九一地號、同段第九九三地號
    處（即觀音鄉沿海之海巡部二二二連北樹林子排哨外海岸砂地）之國有海沙，任
    何人不得擅自採取，竟趁其於民國八十八年十二月八日，受海巡部二二二連連長
    乙○○委託協助清運哨所周邊過量海砂之便，基於意圖為自己不法所有之概括犯
    意，謀盜採海砂，委請不知情之彭兆松以每日新台幣（下同）一千二百元雇用不
    知情之不詳姓名年籍成年男子，於八十八年十二月十三日至同年月十八日，接續
    六日前往上開土地以怪手先行挖掘海砂，再由丁○○以每日共計八千元之代價雇
    用不知情之砂石車司機己○○、戊○○（以上二人業經臺灣桃園地方法院檢察署
    檢察官不起訴處分確定）分別駕駛ＵＴ－七二三號、ＷＧ－五五六號砂石車將前
    揭海砂載運至西濱路段四十三公里處供為丁○○前揭承包之道路工程鋪底用料，
    每倒一車海砂，丁○○可獲利一百五十元。每日每車每趟載運七噸重之海砂，每
    車一日可載運二十趟，六日二車共連續竊取海砂一千六百八十噸。嗣於八十九年
    一月一日十四時許起，丁○○承前開犯意，經由彭兆松轉介而雇請不知情之挖土
    機司機丙○○駕駛彭兆松所有之一一０型挖土機挖掘海砂，再由不知情陸續前往
    之砂石車司機己○○、戊○○駕駛前開砂石車載運海砂至上開丁○○承包工地傾
    倒而竊取各一台車次海砂，同日十七時許，己○○、戊○○再度各駕駛前揭砂石
    車載運海砂行經觀音鄉○○○路時為警查獲，並循線於觀音鄉○○村○○道○○
    路內查獲丁○○、彭兆松（彭兆松部分經檢察官不起訴處分確定），計盜採四台
    砂石車次海砂，重量計為二十八噸，前後共計一千七百零八噸（相當於一千一百
    三十八點六七立方公尺）（起訴書誤繕為六百十六方公尺）。
二、案經桃園縣警察局大園分局報請臺灣桃園地方法院檢察署檢察官偵查起訴。
    理  由
一、訊據被告丁○○固坦承雇用丙○○、己○○、戊○○等人於右揭時、地挖取、載
    運海砂，惟矢口否認有竊盜犯行，辯稱：當初是受營區連長乙○○所託代為清運
    哨所周邊過量堆積之海砂，並非竊盜云云。
二、經查：
  (一)被告有盜採海砂之事實，業據被害人新竹林區管理處桃園縣海岸林工作站主任楊
    瑞芬於偵查中，巡視員庚○○於警、偵訊及本院調查時指述甚詳。而被告盜採海
    砂之地點為桃園縣觀音鄉○○○段樹林子小段第九九一地號、同段第九九三地號
    土地，有地籍圖、森林被害告訴書及現場照片等在卷可稽，並經檢察官會同大園
    分局刑事組、草漯派出所、林務局海岸林工作站人員至現場履勘屬實，並製有勘
    驗筆錄、現場照片八張附卷可稽。又上開觀音鄉○○○段樹林子小段第九九一地
    號、同段第九九三地號土地，係屬國土保安用地，為中華民國所有，由林務局管
    理，復有土地登記謄本二份可稽。
  (二)又同案被告己○○於警方調查、桃園縣調查站調查及檢察官偵查時供稱：「於八
    十九年一月一日十六時許，至桃園縣觀音鄉○○村○○道○○路內載運海砂」、
    「因我幫我嬸嬸（丁○○）載運海砂。載運至西濱公路工程工地內（四十三公里
    處）。．．」、「是怪手挖海砂，並裝上貨車內」、「．．．，是丁○○叫我開
    卡車載砂石去西濱公路」、「（一車多少錢？）包天，一天八千元」、「（於八
    十八年十二月十三日至十八日是否確實載五天，共幾次？）是。約十幾二十趟。
    後來於八十九年一月一日又叫我們上來載運了半天便被查獲」、「我們是包工。
    一天八千元。．．．」、「（之前載砂有一部分載至砂石場，一部分倒在西濱道
    路？）是」、「我是於八十八年十二月十三日至同月十八日及八十九年一月一日
    受僱於丁○○至桃園縣觀音鄉沿海之海巡部二二二連北樹林子排哨外海岸砂地，
    從事載運海砂工作。」、「除了我駕駛乙輛砂石車，還有戊○○一輛車及丁○○
    公司的砂石車乙輛，共三輛砂石車」、「我等所載運之海砂，係丁○○指示我等
    載運至離桃園縣觀音鄉沿海之海巡部二二二連北樹林子排哨約二、三公里距離的
    砂石場卸砂，另丁○○指示戊○○載運二車海砂至丁○○公司承包道路工程工地
    ，當作該道路的鋪底用料。．．．」等語（見八十九年度偵字第八０二號卷第十
    八頁反面、第十九頁正面、第六十頁正面、第一三二頁反面、第一三三頁正面、
    反面、第二一三頁正面、反面，八十九年度他字第八二七號卷第九三頁正面、反
    面）；同案被告戊○○於警方調查、桃園縣調查站調查及檢察官偵查時供稱：「
    是丁○○僱請我至該處工作。於八十九年一月一日十五時許開始載運砂石。共載
    運二小時左右」、「我要將砂石載運至目前在西濱快速道路施工路段旁。．．．
    」、「八十八年十二月十三日至十八日間，其中有一、二工作較晚，．．．」、
    「（十二月十三日至十八日間大部分砂石倒於何處？）道路，砂石場都有」、「
    我與己○○曾於八十八年十二月十三日至同月十八日，為丁○○載運觀音鄉沿海
    之海巡部二二二連北樹林子排哨外海岸砂地之海砂，迄八十九年一月一日，我再
    度與己○○自屏東北上為丁○○載運砂石，惟自當天早上約八、九點開始載運至
    下午四點左右即遭草漯派出所警員以盜採海砂罪嫌取締在案」、「開採海砂之確
    實地點我只知是在桃園縣觀音鄉沿海之海巡部二二二連北樹林子排哨附近，．．
    ．，當時我與己○○於前一日即駕砂石車北上住在丁○○開採海砂工地旁之工寮
    ，隔日我與己○○即赴丁○○工地開始載運海砂，當時除我與己○○之卡車外，
    砂石車老闆『振董』亦出一輛卡車參加載運海砂，我們一輛車一趟約可載七噸重
    之海砂，一日一輛車約可載運二十趟，六日三輛車共約三百六十車次，三輛車加
    總起來六日共載運約二千五百二十噸之海砂」、「我所載運的海砂大部分都載到
    位於觀音工業區附近之某砂石場，該砂石場距海砂開採工地約兩公里，現場僱有
    約五、六名員工，負責人綽號叫『振董』，．．．」、「丁○○告訴我與己○○
    ，這批開採的海砂將用於觀音鄉附近之東西快速道路級配」我與己○○原本對於
    丁○○開挖軍事哨所旁的海砂是否合法表示極度懷疑，．．．」等語（見前揭偵
    字卷第二二頁反面、第二三頁正面、第一四六頁反面，前揭他字卷第一００頁正
    面、反面、第一０一頁正面）；同案被告丙○○於警方調查時、檢察官偵查及本
    院調查時供稱：「是丁○○僱請我在該處工作。於八十九年元月一日十四時左右
    開始工作。．．．」、「是丁○○請我來幫忙，所以沒有工資。車主是彭兆松．
    ．．」、「是丁○○叫我先把擋住道路的砂石先挖取，．．．」、「挖哨所後面
    ，只載走二台」、「查獲當天下午剛去」、「彭兆松找我去的，沒有錢的，彭是
    做砂石的」、「我是受僱彭兆松。彭兆松請我去做，我是一月一日去做，我本身
    是做道士，如有空，我就開挖土機過去，彭兆松給我一天一千二百元，但是我還
    沒拿到錢，因為以前我去打工，他都給我一天一千二百元。」等語（見前開偵字
    卷第十四頁反面、第十五頁正面）在卷，即被告於警方調查及本院審理時亦坦承
    ：「我是廣鑫公司承包。每倒一輛車獲利新台幣一百五十元」、「我在現場調度
    指揮挖土機及砂石車運作」、「．．．，證人（乙○○）說那不能蓋房子，不能
    載走，我就把海砂載到一百公尺處」等語（見前揭偵字卷第十頁反面，本院九十
    二年一月三十日審判筆錄第六頁），衡諸常情，被告明知該處海砂屬於國有海砂
    ，證人乙○○並告知被告不能載走，被告未經林務局同意僱請己○○等人採取、
    載運海砂出售，顯然被告係假協助清運哨所周邊過量海砂之便，於上開國有海岸
    地點行盜採海砂之實，應無庸疑。其貪圖每車一百五十元之利益，有不法所有之
    意圖甚明。又被告自始均稱僅僱請己○○、戊○○駕駛砂石車載運海砂，另挖土
    機司機則由友人彭兆松提供，雖己○○、戊○○於桃園縣調查站調查時供稱另有
    一輛砂石車參與載運海砂云云，惟本件警方查獲被告盜採砂石，係經由民眾檢舉
    ，警方派員先在路上攔獲戊○○、己○○，並由戊○○、己○○二人帶同警方到
    現場查獲被告，警方並在現場附近圍堵不讓砂石車出入等情，業據證人即草漯派
    出所警員徐修文於偵查中，證人即原草漯派出所警員辛○○於本院審理時證述在
    卷，惟並未查獲有車牌尾號為一一一之砂石車，而己○○、戊○○於警偵訊時亦
    未提及被告尚有僱用其他砂石車司機，該車牌尾號一一一號之砂石車，或係己○○、戊○○誤認，或係其他人見有利可圖亦自動前往盜取海砂，尚難被告另有僱
    請其他砂石車司機載運海砂。另工作日期，己○○、戊○○均一致指明係自八十
    八年十二月十三日起至同年月十八日止及八十九年一月一日，已如前述，被告空
    言辯稱沒有載那麼多天，不足採信。又戊○○於桃園縣調查站八十九年九月六日
    調查時雖稱：八十九年一月一日，自早上約八、九點開始載運至下午四點左右即
    遭草漯派出所警員以盜採海砂罪嫌取締在案云云，然此不僅與其在警訊中稱係八
    十九年一月一日十五時許開始載運不符，亦與己○○所稱之八十九年一月一日十
    六時許開始載運不符，且己○○、戊○○等人係於八十九年一月一日十七時許始
    為警查獲，有刑事案件報告書可稽，應以己○○等人在警訊中之供述為確，堪認
    丙○○、戊○○、己○○等人係自該日十四時許起，陸續到場工作。
  (三)被告所採海砂之數量，公訴人依據楊瑞芬、庚○○於偵訊中之證詞，以砂石車及
    怪手輪胎之痕跡，用皮尺量大概四方形，再以當地海砂的平均高度，配合挖掘斜
    坡之平均值，計算出被挖之深度為Ｏ‧七公尺，被外運的砂石約六一六立方公尺
    ，有訊問筆錄可稽（見前揭偵字卷第九八頁正面），惟上開海砂並非僅被告盜採
    ，尚有其他單位如車牌尾號一一一號砂石車亦前往盜採，已如前述，且僅為估計
    概數，不足為憑。依扣案之車牌號碼ＵＴ－七二三號營業大貨車，可載重六點五
    公噸，有車籍作業系統－查詢認可資料可稽（見偵字卷第三九頁），另車牌號碼
    ＷＧ－五五六號營業大貨車與前開ＵＴ－七二三號載重相仿均係總重二十一噸之
    大貨車，業據被告丁○○於警訊中供明在卷（見偵字卷第九頁正面），依現行法
    規可承載七立方米，同案被告戊○○於調查站調查時已供承：一輛車一趟約可載
    七噸重之海砂，一日一輛車約可載運二十趟等情，被告稱在依趟海砂僅需花幾分
    鐘時間（見本院九十二年一月十六日訊問筆錄第四頁），其卻稱一車一天共載六
    趟云云，顯係避重就輕之詞。又被告於本院審理時亦稱：「己○○說砂石車可以
    載七立方米，．．．」等語（見本院九十二年一月三十日審判筆錄第二頁），故
    以每台載運量為七噸計算（罪疑為輕，以最有利於被告之七噸計算），被告於八
    十八年十二月十三日至同年月十八日共計盜採二百四十台砂石車次海砂。另八十
    九年一月一日當日，己○○、戊○○於警訊時已表明各載運一趟車傾倒在西濱道
    路四十三公里處工地，而渠等第二趟裝載海砂準備前往傾倒時，在途中為警查獲
    ，此核與證人丙○○於本院調查時證稱：當天（指八十九年一月一日）以挖土機
    裝海砂至砂石車上，在五車以內等語（見本院九十二年一月十六日審判筆錄第五
    頁）相符，應認八十九年一月一日計盜採四台砂石車次海砂。共計為一千七百零
    八噸海砂。依據交通部及業者所定砂石換算比重為一立方公尺海砂等於一點五噸
    ，有本院電話談話紀錄單可稽，被告計盜採海砂一千一百三十八點六七立方公尺
    。
  (四)被告丁○○雖辯稱：伊係受營區連長乙○○所託代為清運哨所周邊過量堆積之海
    砂云云，並提出切結書為證。惟證人乙○○迭於警偵訊及本院調查時均稱：僅委
    託丁○○將海防哨所周圍海砂清除至旁邊，並未叫丁○○把海砂運走等語（見前
    揭偵字卷第二七頁正面、第一０一頁正面、反面，本院九十二年一月三十日審判
    筆錄第六頁），其並稱被告曾說自己會找林務局協調等情（見前揭偵字卷第一０
    一頁反面），被告於本院審理時也供稱：「．．．，我那時有跟乙○○講，為何
    不請林務局來清，乙○○有跟我說他們有跟林務局講，林務局沒有經費。」等語
    （見本院九十二年一月三十日審判筆錄第九頁），足徵被告顯然明知該處海砂係
    由林務局管理，並非營區連長乙○○所有，對上開海砂並無處分權限，其徒以受
    乙○○所託辯稱未有竊盜犯行，自無足採。另證人甲○○於偵查中證稱：丁○○
    有向乙○○提及要將海砂送至西濱道路回填等語（見偵查卷第二０七頁正面），
    惟上開海砂並非乙○○所得處分，已如前述，自不得憑此為被告有利之認定。
  (五)至於己○○及戊○○另稱經挖掘之海沙，除載運至西濱道路四十三公里處供為被
    告丁○○前揭承包之道路工程鋪底用料外，另載至觀音工業區附近之某砂石場傾
    倒云云，惟姑毋論被告自始堅稱僅載運海砂至西濱道路四十三公里處傾倒，且己○○、戊○○於警訊中亦僅供稱將海砂載至西濱道路四十三公里處（見偵查卷第
    十九頁反面、第二三頁正面），且究係傾倒於何處砂石場，遍閱全卷亦未見有相
    關資料，顯見上述己○○、戊○○所言已無可信。況被告既已自承有在前揭海岸
    挖掘、載運海沙之事實，則其究將海沙運至何處堆放，乃屬挖掘海沙後之處置，
    於其擅自盜採海沙之責任要無影響，併此敘明。
  (六)綜上所述，被告所辯，要屬卸責之詞，不足採信。本件事證明確，犯行堪以認定
    ，應予依法論科。
三、核被告丁○○所為，係犯刑法第三百二十條第一項之竊盜罪。又被告自八十八年
    十二月十三日起至同年月十八日止，即已在前揭海岸盜採海砂，又八十九年一月
    一日前往上址盜採海砂而被查獲，已有數日，足見被告盜採海砂犯行，時間緊接
    ，所犯罪名相同，皆顯係出於概括之犯意為之，為連續犯，應依刑法第五十六條
    之規定以一罪論，並加重其刑。爰審酌被告之素行，犯罪動機、目的、手段、犯
    罪所生之危害、犯罪後態度，以及已將盜採之海砂回填，並已回復原狀，並依森
    林法第五十六條之一繳納罰鍰六萬元，有電話談話紀錄單一紙可稽等一切情狀，
    量處如主文所示之刑。又被告行為後，刑法第四十一條業於九十年一月四日修正
    為「犯最重本刑為五年以下有期徒刑以下之刑之罪，而受六月以下有期徒刑或拘
    役之宣告，因身體、教育、職業、家庭之關係或其他正當事由，執行顯有困難者
    ，得以一元以上三元以下折算一日，易科罰金。但確因不執行所宣告之刑，難收
    矯正之效，或難以維持法秩序者，不在此限。併合處罰之數罪，均有前項情形，
    其應執行之刑逾六月者，亦同。」，並於同年月十日公布，同年月十二日生效，
    比較新舊法之規定，以變更後之新法對被告有利，爰依刑法第二條第一項前段規
    定，適用修正後規定，併諭知易科罰金之折算標準。再查被告前未曾受有期徒刑
    以上刑之宣告，有台灣高等法院被告全國前案紀錄表各一份在卷足憑，經此偵審
    教訓，應益知慎戒，信無再犯之虞，本院認對彼所宣告之有期徒刑，以暫不執行
    為適當，爰併予諭知緩刑三年。
四、至於查獲之ＵＴ－七二三號營業大貨車、ＷＧ－五五六號營業大貨車、挖土機一
    一０型各一輛，固以之挖掘、載運本件系爭海砂，惟均非被告所有，業據己○○
    、戊○○、彭兆松等供明在卷，本院認無併予宣告沒收必要，附此敘明。
五、公訴意旨另以：被告丁○○於八十八年十二月間，僱用不知情之丙○○、己○○
    、戊○○等人分別擔任挖土司機及貨車司機，在桃園縣觀音鄉○○○段林九九一
    及九九三地號之國有海岸林內，損壞屬於新竹林區管理處桃園縣海岸林工作站管
    理之保安林，破壞其地貌，足生損害於公眾，因認被告另涉有森林法第五十四條
    之毀棄損壞保安林足以生損害於公眾及他人罪嫌云云。按犯罪事實應依證據認定
    之，無證據不得推定其犯罪事實。又不能證明被告犯罪者，應諭知無罪之判決，
    刑事訴訟法第一百五十四條、第三百零一條第一項定有明文。所謂證據，係指足
    以認定被告確有犯罪行為之積極證據而言，該項證據自須適合於被告犯罪事實之
    認定，始得採為斷罪資料（參照最高法院二十九年上字第三一○五號判例）。苟
    積極證據不足為不利於被告事實之認定，更不必有何有利之證據（最高法院三十
    年上字第八一六號判例參照），故被告否認犯罪事實所持之辯解，縱屬不能成立
    ，仍非有積極證據足以證明其犯罪行為，不能遽為有罪之認定（最高法院三十年
    上字第一八三一號判例）。或其未能發現相當證據，或證據不足以證明被告犯罪
    者，亦不能以推測或擬制之方法，以為裁判基礎（最高法院四十年台上字第八十
    六號判例參照）。訊據被告堅決否認有右揭犯行，本件桃園縣觀音鄉○○○段林
    第九九一及九九三地號，於一年十二月四日以告示第六０號、二十六年四月十五
    日告示第八十二號函編入保安林，固有行政院農業委員會林務局新竹林區管理處
    九十二年一月十六日竹治字第０九二二一００五一五號函在本院卷可稽。惟現場
    自始即無林木或豎立任何保安林區之標誌，此業據證人庚○○於本院調查時證稱
    ：「．．．沒有植林，．．．，被告挖的那塊地，並沒有設置告示牌且從那個位
    置也看不到告示牌，．．．」等語（見本院九十二年一月十六日訊問筆錄第六頁
    ）；證人辛○○於本院審理時證稱：「．．．，我去時，現場已經沒有樹了，我
    是看不出來那裡是保安林。」等語（見本院九十二年一月三十日審判筆錄第四頁
    ）；證人乙○○於本院審理時證稱：「．．．，但據我所知，現場應該不是保安
    林，因為營區前面是屬於防風林，距營區大概有一百公尺左右。我們營區四周圍
    都是海砂，光禿禿的，沒有種植任何植物。．．．」、「．．．，在我八十八年
    七月換防到該駐地後，．．．。之前我們哨所附近都是海砂，冬天，如果吹東北
    季風，就會把整個哨所及聯外道路都覆蓋，連機車都進不去，所以我們才找人來
    清理海砂，當時在戰備道路處，有人在做西濱工程，因為他們有大型機工具，所
    以我們找他們來清，後來被告才來，我們請她清到防風林處，．．．」等語（見
    本院九十二年一月三十日審判筆錄第第五頁、第六頁），主觀上並無從知悉上開
    土地屬保安林地。再依卷附現場照片（見偵字卷第三十頁至第三五頁、第七一頁
    至第七三頁）及乙○○所繪現場平面圖（本院卷）觀之，被告盜採砂石處距離防
    風林應有相當距離，且亦無任何積極證據可資證明被告有挖除損壞現場之防風林
    。按森林法所保護者，在於「森林」，而非「土地」（最高法院七十一年台上字
    第五六六三號、第四二一九號、七十二年台上字第五九六號判決參照），再按森
    林法第五十四條之毀損保安林罪係處罰故意犯，本件既查無被告有毀棄損壞保安
    林木之行為，即不應論以該罪相繩。此外，又別無其他積極證據足證被告確已著
    手實施毀損保安林之構成要件之行為，即不能證明其犯罪，本應諭知無罪，惟公
    訴人認此行為與前開論罪科刑部分有想像競合之裁判上一罪關係，故不另為無罪
    之諭知。
據上論斷，應依刑事訴訟法第二百九十九條第一項前段，刑法第二條第一項前段、第
五十六條、第三百二十條第一項、第四十一條第一項前段、第七十四條第一款，罰金
罰鍰提高標準條例第一條前段、第二條，判決如主文。
本案經檢察官林安紜到庭執行職務。
中      華      民      國        九十二      年    二    月    十二    日
                          臺灣桃園地方法院刑事第二庭
                                  法  官  徐  培  元
右正本證明與原本無異。
如不服本判決，應於判決送達後十日內向本院提出上訴狀( 應附繕本 )，上訴於
臺灣高等法院。
                                  書記官  宋  翠  玲
中       華      民      國       九十二       年    二   月    十二    日
附錄：本案論罪科刑法條全文
刑法第三百二十條
意圖為自己或第三人不法之所有，而竊取他人之動產者，為竊盜罪，處五年以下有期
徒刑、拘役或五百元以下罰金。
意圖為自己或第三人不法之利益，而竊佔他人之不動產者，依前項之規定處斷。
前二項之未遂犯罰之。


司法院資訊處製作；財團法人民間司法改革基金會備份。
